【裁判字號】    91,訴,469
【裁判日期】    920630
【裁判案由】    侵權行為損害賠償
【裁判全文】
臺灣高雄地方法院民事判決  九十一年度訴字第四六九號
    原      告  丙○○
    被      告  財團法人長庚紀念醫院
    法定代理人  甲○○
    被      告  乙○○
                丁○○
    共      同
    訴訟代理人  戊○○        .
右當事人間請求侵權行為損害賠償事件，本院判決如左：
    主    文
原告之訴及假執行之聲請均駁回。
訴訟費用由原告負擔。
    事    實    及    理    由
一、原告主張被告乙○○、丁○○分別係被告財團法人長庚紀念醫院（下稱長庚醫院
    ）之院長及感染科受僱醫師，緣原告之母高瑞英於民國八十八年一月間因病前往
    被告長庚醫院急診並辦理住院，而高瑞英因肝硬化領有重大傷病卡及殘障手冊，
    依照一般正常程序應由胃腸肝膽科治療，被告丁○○卻罔顧高瑞英之就醫權益，
    堅持以感染科醫師之身分治療高瑞英，侵害高瑞英之自由權、隱私權等權利，高
    瑞英並於八十八年十一月二十二日因被告丁○○之不當診治而死亡。原告為高瑞
    英之子，與高瑞英關係親密，今高瑞英未由胃腸肝膽科治療，卻由被告丁○○治
    療並因而死亡，原告上開親密關係人格權即因此受到不法侵害，精神上受有極大
    創傷及痛苦，又被告乙○○縱容被告丁○○不法侵害高瑞英之權利，被告長庚醫
    院為被告丁○○之僱用人，依法均應與被告丁○○連帶負損害賠償之責，為此，
    爰依民法侵權行為損害賠償之法律關係，請求被告連帶給付慰撫金新台幣（下同
    ）一百八十萬元。從而聲明：（一）被告應連帶給付原告一百八十萬元，及自起
    訴狀繕本送達被告翌日起至清償日止，按週年利率百分之五計算之利息。（二）
    願供擔保請准宣告假執行。
二、被告則以原告已就相同案件數度起訴（案號分別為本院九十年度訴字第一九四八
    號、第二○九一號），本件起訴違反民事訴訟法第二百五十三條「一事不再理」
    之規定，應予駁回；且原告之母高瑞英由感染科醫師治療並無不當，本件並無醫
    療過失等語置辯。並均聲明：（一）駁回原告之訴。（二）如受不利判決，願供
    擔保請准免為假執行。
三、經查，原告之母高瑞英因肝硬化併大量腹水不易控制，領有重大傷病卡及殘障手
    冊，且因病於八十八年一月間在被告長庚醫院急診住院，後於同年十一月二十二
    日因多重器官衰竭死亡，而原告於九十年三月二十九日、同年五月十五日、同年
    五月十七日分別向臺灣台北地方法院起訴請求本件被告三人連帶賠償一百萬一千
    元、一百八十萬元、一百六十萬八千元，嗣該三件案件均移送本院審理，經本院
    分別以九十年度訴字第一九四八號、九十一年度訴字第四六九號（即本件訴訟）
    、九十年度訴字第二三六七號受理之事實，為兩造所不爭，並據原告提出全民健
    康保險證明卡、重大傷病免自行部分負擔證明卡、殘障手冊各一紙為證，復經本
    院調閱九十年度訴字第一九四八號、第二三六七號卷宗查核屬實，堪信其為真正
    。至被告固抗辯本院九十年度訴字第一九四八號、第二三六七號案件均與本件為
    同一事件，本件應依民事訴訟法第二百五十三條之規定逕予駁回等語，惟查：
（一）原告於本院九十年度訴字第一九四八號案件中，係起訴主張其母高瑞英為癡呆
      症患者，本應由被告長庚醫院腦神經科負責治療，竟由感染科醫師即被告丁○
      ○看診，此行為侵害高瑞英之人格權，原告爰依繼承及侵權行為之法律關係，
      請求被告長庚醫院、乙○○、丁○○連帶負損害賠償責任等語，而於本件中則
      主張由被告丁○○負責看診係侵害原告本身之人格權（即親密關係人格權），
      故被告長庚醫院、乙○○、丁○○應連帶負損害賠償責任等語，由原告起訴意
      旨可知，原告於上開二訴訟中所主張受侵害之客體並不相同，從而，上開二訴
      訟並非同一事件。
（二）再查，原告係於九十年五月十五日提起本件訴訟，復於同年月十七日另行提起
      本院九十年度訴字第二三六七號民事訴訟，且該訴訟（即九十年度訴字第二三
      六七號民事訴訟）目前由臺灣高等法院高雄分院審理中，有該案卷宗附卷可稽
      ；則本件訴訟既先行起訴，不論九十年度訴字第二三六七號訴訟與本件是否為
      同一事件，原告提起本件訴訟即不違反民事訴訟法第二百五十三條：「當事人
      不得就已起訴之事件，於訴訟繫屬中，更行起訴。」之規定。
（三）綜上所述，原告提起本件訴訟係屬合法，並未違反民事訴訟法第二百五十三條
      一事不再理之規定，被告抗辯本件與九十年度訴字第一九四八號、第二三六七
      號案件為同一事件，應逕予駁回云云，容有誤認。
四、按當事人主張有利於己之事實者，就其事實有舉證之責任。民事訴訟法第二百七
    十七條前段定有明文。又就侵權行為言，被害人應就行為人因故意或過失，不法
    侵害其權利之事實負舉證責任（最高法院七十年台上字第二五五○號判決意旨參
    照）。經查，原告之母高瑞英曾於台大醫院診斷有水腦症（多發腦梗塞），於八
    十八年一月十五日因腹脹、腳腫被送到長庚醫院急診，入院時檢查發現呼吸音變
    粗併有喘鳴音，腹水及腳腫，薦部有褥瘡。血中血蛋白低，左肺有浸潤現象，尿
    液有膿血尿。入院時臆斷為低白蛋白血症、疑似肺炎、陳舊性腦中風及褥瘡，入
    院後旋即診斷為Ｂ及Ｃ型肝炎併肝硬化及嚴重腹水。一月二十二日發生吸入性肺
    炎併呼吸衰竭，接受氣管內插管及呼吸器支持，一月二十二日、二月二日及九月
    一日照會神經科，四月十三日照會胃腸科，十一月二十二日因多重器官衰竭死亡
    之事實，為兩造所不爭，並據被告提出病歷一份為證，堪認為真正；則基於上開
    事實依醫學常識判斷，高瑞英既因疑肺炎、尿路感染等急性問題經急診入院，由
    於其原有之肝硬化併腹水、失智症並長期臥床等問題，現今醫療並無特效藥，只
    能針對症狀尋求改善，故對於這樣全身多項病情之病患，由內科（感染科）醫師
    主治，並會診相關專科醫師提供治療並無不當，而行政院衛生署醫事審議委員會
    鑑定意見亦同此認定，有該會鑑定書一份在卷可憑。此外，原告復未能舉證證明
    由感染科醫師即被告丁○○負責診治高瑞英有何不當或醫療過程有何醫療疏失之
    情形，是原告既未證明被告有因故意過失不法侵害原告權利之行為，其請求被告
    負損害賠償責任於法即屬無據。從而，原告依民法侵權行為損害賠償之法律關係
    ，請求被告連帶給付慰撫金一百八十萬元，及自起訴狀繕本送達被告翌日起至清
    償日止，按週年利率百分之五計算之利息，為無理由，應予駁回。
五、原告受敗訴判決，其假執行之聲請即失所依據，應併予駁回。
六、本件事證已臻明確，兩造其餘攻擊防禦方法及舉證，核於判決結果不生影響，爰
    不一一論斷，附此敘明。
據上論結，本件原告之訴為無理由，依民事訴訟法第七十八條，判決如主文。
中      華      民      國    九十二    年      六      月     三十     日
                              臺灣高雄地方法院民事第二庭
~B審判長法官  楊富強
~B法      官  李勝琛
~B法      官  楊筑婷
右為正本係照原本作成。
如不服本判決，應於送達後廿日內，向本院提出上訴狀並表明上訴理由，如於本判決
宣示後送達前提起上訴者，應於判決送達後十日內補提上訴理由書（須附繕本）。
中      華      民      國    九十二    年      六      月     三十     日
~B法院書記官  胡淑芳


司法院資訊處製作；財團法人民間司法改革基金會備份。
